【裁判字號】    94,訴,924
【裁判日期】    950911
【裁判案由】    違反商業會計法
【裁判全文】
臺灣士林地方法院刑事判決               94年度訴字第924號
公  訴  人  臺灣士林地方法院檢察署檢察官
被      告  乙○○
選任辯護人  王永森律師
上列被告因違反商業會計法等案件，經檢察官提起公訴（94年度
偵字第6173號），被告於準備程序期日就被訴事實為有罪之陳述
，經合議庭裁定改由受命法官獨任進行簡式審判程序後，判決如
下：
    主  文
乙○○共同連續商業負責人，以明知為不實之事項，而填製會計
憑證及記入帳冊，處有期徒刑肆月，如易科罰金以參佰元折算壹
日，緩刑參年。附表一編號1 至編號3 所示聖樺水電工程行估價
單上經手人欄偽造之陳銘河署押「陳」參枚均沒收。
    事  實
一、乙○○自民國90年1 月間起至93年11月止，受僱於香港商美
    燦工程有限公司（下稱：美燦公司）擔任經理，負責在臺灣
    地區籌設美燦公司臺灣地區辦事處及臺灣地區分公司，暨代
    理美燦公司臺灣地區業務招攬及行政、會計業務之執行，為
    從事業務及處理會計事務之人員。詎乙○○為便於美燦公司
    負責人甲○○之兄即美燦公司總經理王秉流提領美燦公司在
    臺承作編號宜蘭縣頭城鄉工地工程（工程編號：EM100-01）
    、臺北市內湖聯亞工地工程（工程編號：EM164-01）所得款
    項帶回香港美燦公司，竟與王秉流共同基於行使偽造私文書
    之概括犯意，暨不實填載會計憑證、使不知情會計人員將不
    實事項記入帳冊之概括犯意，而為下列犯行：(一)明知美燦公
    司包商聖樺水電工程行（下稱：聖樺水電行）並無於90年10
    月17日、91年1 月19日、91年2 月30日因施作美燦公司位在
    宜蘭縣頭城鄉工地工程而報價新臺幣（下同）2,000,000 元
    、150,000 元、186,527 元之事實，竟利用因業務上持有聖
    樺水電行橢圓戳章（載有聖樺水電工程行，及其地址、電話
    詳如附表一編號1 至編號3 所示）之機會，於90年10月間、
    91年1 月間及91年2 月間在美燦公司宜蘭縣頭城鄉工地，連
    續偽以聖樺水電行負責人陳銘河之名義製作如附表一編號1
    至編號3 所示不實內容之估價單3 紙，並連續盜用聖樺水電
    行戳章、並於「經手人欄」偽造表彰陳銘河為製作名義人之
    署押「陳」（偽造署押所在之欄位、枚數，均詳如附表一編
    號1 至編號3 所示），而偽造完成如附表一編號1 至編號3
    所示估價單之私文書（雖美燦公司以之充為會計原始憑證，
    惟其上既未經依商業會計法第19條規定由商業負責人或其指
    定人員簽字或蓋章），藉以表彰聖樺水電行負責人陳銘河以
    附表一編號1 至編號3 所示之估價單向美燦公司報價、請款
    之意。且於90年10月間亦在美燦公司宜蘭縣頭城鄉工地，依
    據附表一編號1 所示估價單內容，登載於美燦公司會計記帳
    憑證之90年10月17日現金支出傳票及西元2001年10月份收支
    明細表，藉以表彰美燦公司於該年度10月17日因承包頭城安
    裝工錢及地線材料、承包安裝UTP 、Fiber 工錢共支付聖樺
    水電行2,000,000 元。其偽造、變造附表一編號1 至編號3
    所示估價單之私文書，或登載會計記帳憑證之現金支出傳票
    、收支明細表後，復分別交付予美燦公司位在香港不知情之
    會計人員據以記入帳冊，均足以生損害於美燦公司內部帳務
    管理之正確性、該管行政機關稽核正確性，而有害公共利益
    ，並亦足生損害於聖樺水電行之商業信譽。(二)明知明男有限
    公司（下稱：明男公司）並未於91年10月間以1,679,928 元
    （起訴書誤載為：1,677,728 元，應予更正）之報價售予美
    燦公司1,600 支鋁條，竟於91年10月間，在美璨公司設在臺
    北市○○區○○街不詳地址之辦公室內，以業務上持有之明
    男公司交付予美燦公司報價、請款，且蓋有明男公司橢圓戳
    章之真正估價單，虛增其數量及金額等內容如附表二所示，
    而變造完成如附表二所示估價單之私文書（雖美燦公司以之
    充為會計原始憑證，惟其上既未經依商業會計法第19條規定
    由商業負責人或其指定人員簽字或蓋章），復交付予美燦公
    司位在香港不知情之會計人員據以記入帳冊，足生損害於美
    燦公司內部帳務管理之正確性、該管行政機關稽核正確性，
    而有害公共利益，及明男公司之商業信譽。嗣經美燦公司稽
    核該公司臺灣地區宜蘭縣頭城鄉工地工程（工程編號：EM10
    0-01）、臺北市內湖聯亞工地工程（工程編號：EM164-01）
      如附表一編號1 至編號3 、附表二之估價單採購品項及數
    量，與各該工地工程圖、工程預算報告有異，始訴由臺灣士
    林地方法院檢察署檢察官發交臺北市政府警察局內湖分局偵
    辦並循線偵悉上情。
二、案經美燦公司告訴及臺北市政府警察局內湖分局報告臺灣士
    林地方法院檢察署檢察官聲請簡易判決處刑，本院士林簡易
    庭認不宜逕以簡易判決處刑，移由本院刑事庭改依通常程序
    審理，被告於準備程序期日就被訴事實為有罪之陳述，經合
    議庭裁定改由受命法官獨任進行簡式審判程序。
    理  由
一、按簡式審判程序之證據調查，不受第159 條第1 項之限制，
    刑事訴訟法第273 條之2 定有明文，是依上開規定，於行簡
    式審判程序之案件，被告以外之人於審判外之陳述，除有其
    他不得作為證據之法定事由外，應認具有證據能力。查證人
    即告訴人美燦公司代表人甲○○警詢、偵訊時之陳述，證人
    葉志偉、陳銘河、王秉流、王金燕於偵訊時具結所為證述，
    雖均係被告以外之人於審判外之陳述，惟因本案採行簡式審
    判程序，復無其他不得做為證據之法定事由，揆諸首揭說明
    ，應認具有證據能力。
二、訊據被告乙○○業就其偽造附表一編號1 至編號3 所示估價
    單之私文書，並據附表一編號1 估價單內容，登載於其業務
    上製作之美燦公司90年10月17日現金支出傳票、西元2001年
    10月份收支明細表之會計記帳憑證，及變造附表二所示估價
    單之私文書，嗣又明知不實，仍分別將上開偽造、變造估價
    單之私文書及記帳憑證均交付予美燦公司位在香港不知情之
    會計人員據以記入帳冊等情自白不諱，且有下列證據可資佐
    證：
  (一)證人即聖樺水電行負責人陳銘河於偵訊時結稱：伊是美燦公
    司硬體設備代工，證10、證11估價單並不是伊所用之請款單
    ，上面經手人欄署押「陳」不是伊的字，但其上「聖樺水電
    行」的印文是真正的。因有時工程款項已經請領到，為便利
    美燦公司製作估價單報帳，伊才將「聖樺水電行」的戳章交
    付予美燦公司，倘知伊「聖樺水電行」戳章會用來製作不實
    估價單，伊不可能會提供戳章等語（見94年8 月16日偵訊筆
    錄，偵卷第74頁、第75頁）。
  (二)證人即美燦公司工程師葉志偉結稱：伊負責美燦公司頭城及
    內湖工地之管理及監工業務，工地需要何種材料均由伊決定
    ，再通知被告訂購（參見偵卷第72頁）；證10、證11「聖樺
    水電行」估價單所指之交易明細內容，原已由聖樺水電行以
    90年11月1 日估價單（參見偵卷第91頁、第92頁）報價、請
    款，美燦公司亦已給付相關之工程款，有匯款通知單1 紙可
    證（參見偵卷第89頁），證10、證11之估價單確屬偽造等語
    （見94年8 月16日偵訊筆錄，偵卷第74頁、第75頁）；又美
    燦公司在臺之頭城、內湖工地均無須用到證12估價單所示之
    1, 600支鋁條等語，可見證12（參見偵卷第67頁，詳如附表
    二所示）估價單內容不實，亦係偽造。
  (三)同案被告即美燦公司總經理王秉流亦結證略以：聖樺水電行
    證10、證11之估價單及2,000,000 元估價單均係伊要被告偽
    造，讓公司可以報帳等語（參見偵卷第97頁、第98頁）。
  (四)偽造之聖樺水電工程行估價單3 紙（偵卷第65頁、第66頁、
    第83頁）。
  (五)變造之明男有限公司估價單1 紙（偵卷第67頁）。
  (六)編號EM100-01工程案預算報告、工程圖影本各1 份（偵卷第
    57頁至第61頁）、編號EM164-01工程案預算報告、工程圖影
    本各1 份。
  (七)美燦公司西元2001年10月份收支明細表1 紙（偵卷第84頁）
    、現金支出傳票2 紙（偵卷第82頁）。
  (八)被告固一度辯稱，附表一編號1 至編號3 之聖樺水電行估價
    單均係聖樺水電行負責人陳銘河交付予伊空白估價單，授權
    伊任意填載云云。然查，被告所辯此情已據陳銘河偵查中結
    證並無此事，被告復又自承陳銘河就本案犯罪事實並不知情
    ；且附表一編號1 至編號3 之估價單上「陳」之署押亦係伊
    偽造，均徵被告上開所辯並不可採。
  (九)綜上，足認被告自白與事實相符，可以採信，本案事證明確
    ，被告犯行洵堪認定，應依法論科。
三、新舊法比較：
  (一)按被告行為後，商業會計法於95年5 月24日修正公布，將第
    71條各款所列之罪之罰金刑由「新臺幣十五萬元以下」提高
    為「新臺幣六十萬元以下」，經比較結果，以修正前之刑度
    較輕有利於被告，自應適用修正前即被告行為時之商業會計
    法第71條第1 款處斷。
  (二)又按被告行為後，刑法業於94年2 月2 日修正公布，並自95
    年7 月1 日起生效施行，其第2 條第1 項規定行為後法律有
    變更者，適用行為時之法律，但行為後之法律有利於行為人
    者，適用最有利於行為人之法律，是針對刑法修正變更之部
    分，自應就有利或不利於被告之一切相關情形，綜理全部結
    果而為比較，以定其應適用之法律，且一經定其應適用之法
    律後，即須整體適用之，除法有明文外，不得任意割裂適用
    。又以本次刑法修正之比較新舊法，應就罪刑有關之共犯、
    未遂犯、想像競合犯、牽連犯、連續犯、結合犯，以及累犯
    加重、自首減輕暨其他法定加減原因（如身分加減）與加減
    例等一切情形，綜其全部罪刑之結果而為比較，最高法院95
    年5 月23日95年度第8 次刑庭會議決議可資參照。經查：
  1.修正後刑法第28條關於成立共同正犯之標準，將原來共同正
    犯之共同「實施」犯罪，改為共同「實行」犯罪，剔除完全
    未參與犯罪相關行為之「實行」的「陰謀共同正犯」及「預
    備共同正犯」，是修正後之共同正犯之可罰性要件之範圍業
    已減縮。
  2.修正前刑法第56條規定：「連續數行為而犯同一之罪名者，
    以一罪論，但得加重其刑至二分之一」，此條文經修正刪除
    ，亦即被告基於概括犯意所為之數行為，自95年7 月1日 起
    已不再成立連續犯而得論以一罪，而應依具體行為之性質論
    罪。查被告本案所為多次行使偽造、變造私文書，以及將不
    實事項記入帳冊之犯罪行為均發生於新法施行之前，被告所
    為之各次行為，時間、地點、對象，各均獨立，但其時間緊
    接，觸犯基本構成要件相同之罪名，主觀上顯係基於概括犯
    意所為，為連續犯，依修正前刑法第56條規定，論以一罪，
    較依新法分論以多次犯罪之結果，對被告較為有利。
  3.修正前刑法第55條後段之牽連犯規定，亦經95年7 月1 日起
    施行之新刑法修正刪除，於新法修正施行後，被告所為填製
    不實會計憑證、記入帳冊及行使偽造、變造私文書二罪，亦
    須分論併罰。比較新、舊法之規定，修正後之新法規定較不
    利於被告，依刑法第2 條第1 項前段之規定，自應適用行為
    時即修正前刑法第55條後段牽連犯之規定，從較重之一罪予
    以論處，對被告較為有利。
  4.易科罰金折算標準部分：被告行為時刑法第41條第1 項前段
    規定：「犯最重本刑為五年以下有期徒刑以下之刑之罪，而
    受六個月以下有期徒刑或拘役之宣告，因身體、教育、職業
    、家庭之關係或其他正當事由，執行顯有困難者，得以一元
    以上三元以下折算一日，易科罰金」。又被告行為時之易科
    罰金折算標準，修正前罰金罰鍰提高標準條例第2 條前段（
    現已刪除）規定，就其原定數額提高為100 倍折算1 日，則
    被告行為時之易科罰金折算標準，應以銀元300 元折算1 日
    ，經折算為新臺幣後，應以新臺幣900 元折算一日。惟修正
    後之刑法第41條第1 項前段則規定：「犯最重本刑為五年以
    下有期徒刑以下之刑之罪，而受六個月以下有期徒刑或拘役
    之宣告者，得以新臺幣一千元、二千元或三千元折算一日，
    易科罰金。」，比較修正前後之易科罰金折算標準，以修正
    前之規定，較有利於被告。
  5.綜合比較新舊法結果，仍以修正前刑法規定較有利於被告，
    應依刑法第2 條第1 項前段規定，一體適用修正前之刑法規
    定。
四、論罪科刑：按商業會計法之商業會計憑證，分為原始憑證及
    記帳憑證，所謂原始憑證，係指證明事項之經過，而為造具
    記帳憑證所根據之憑證。而記帳憑證則係指證明處理會計事
    項人員之責任而為記帳所根據之憑證而言，此觀商業會計法
    第15條之規定自明。準此，「估價單」客觀上既僅得證明商
    業以外之人報價之事實，倘又未經依商業會計法第19條規定
    ，由商業負責人或其指定人員簽字或蓋章，憑以記帳者，不
    論商業內部是否允以之資為原始憑證，客觀上均不足證明對
    外會計事項之經過，與商業會計法第15條所指之「原始憑證
    」自有未符，惟既係表彰商業以外之人報價之事實，具有一
    定用意之證明，性質上自屬私文書；至「現金收支明細」、
    「現金支出傳票」，均應認屬於商業會計法第15條所指商業
    會計憑證之一種，且性質上屬私文書；又會計憑證，依其記
    載之內容及其製作之目的，雖亦屬文書之一種（偶然文書）
    ，凡商業負責人、主辦及經辦會計人員或依法受託代他人處
    理會計事務之人員，以明知為不實事項而填製會計憑證或記
    入帳冊者，即該當商業會計法第71條第1 款之罪，該罪乃刑
    法第215 條業務上文書登載不實罪之特別規定。然刑法偽造
    文書罪章，係為保護文書之公共信用而設，其處罰雖分別偽
    造與登載不實而異其規定，但均以足生損害於公眾或他人為
    要件，此與本條（商業會計法第71條）之罪並無此項規定之
    情形並不相同，自應優先適用本條，亦據最高法院92年度臺
    上字第3677號判決闡釋綦詳。查被告係美燦公司在臺辦事處
    經理（偵卷第90頁至第92頁真正估價單經理欄參照），係商
    業負責人，負責該公司臺灣地區行政、會計業務之執行，其
    未獲聖樺水電行、明男公司之授權，並非有製作權人仍偽造
    、變造附表一編號1 至編號3 及附表二所示估價單之私文書
    （雖美燦公司以之充為會計原始憑證，惟其上既未經依商業
    會計法第19條規定由商業負責人或其指定人員簽字或蓋章，
    揆之前引說明，仍非商業會計法第15條所指之「原始憑證」
    ，應併予指明）；又被告明知美燦公司與聖樺水電行間並無
    附表一編號1 所示之交易事實，仍填製現金收支表、現金支
    出傳票之會計憑證，復將其偽造或變造之估價單、不實填製
    之會計憑證交付予不知情之美燦公司位在香港地區之會計人
    員據以記入帳冊而行使之，表示美燦公司因如附表一、附表
    二之交易事實，分別支付予聖樺水電行、明男公司如附表一
    、附表二所示金額，均足以生損害於美燦公司內部帳務管理
    之正確性、該管行政機關稽核正確性，而有害公共利益，並
    亦足生損害於聖樺水電行、明男公司之商業信譽。核其所為
    ，係犯修正前商業會計法第71條第1 款之商業負責人，以明
    知為不實之事項，而填製會計憑證及記入帳冊罪，刑法第21
    6 條、第210 條之行使偽造私文書罪。被告與共犯即亦具商
    業負責人身分之美燦公司臺灣地區總經理王秉流間具有犯意
    聯絡及行為分擔，應論以共同正犯。再被告利用不知情之會
    計人員將不實事項記入帳冊之行為，屬間接正犯。其所為之
    盜用印章、偽造署押之階段行為，為偽造私文書之行為所吸
    收；其偽造、變造私文書之低度行為，復為其行使偽造、變
    造私文書之高度行為所吸收，均不另論罪。又被告多次行使
    偽造、變造私文書，以及將不實事項記入帳冊之行為，均時
    間緊接，手段相同，所犯係基本構成要件相同之罪，顯係基
    於概括犯意而為之，應依連續犯從情節較重即行使偽造附表
    一編號1 估價單，並使不知情之美燦公司香港地區會計人員
    將附表一編號1 估價單所示交易不實事項記入帳冊之犯行而
    各以一罪論處，並各加重其刑。被告所為填製不實會計憑證
    、記入帳冊及行使偽造、變造私文書二罪間，係為達掩飾美
    燦公司在臺帳目實際情形之目的，自具有方法、目的之牽連
    關係，應從一重論以商業會計法第71條第1 款之填製不實會
    計憑證、記入帳冊罪。另被告填製不實會計憑證、記入帳冊
    之犯行，雖亦同時涉有刑法第215 條之業務上文書登載不實
    罪，有如上述，但既已依法條競合之關係優先適用商業會計
    法第71條第1 款，即無再依該罪或行使業務上文書登載不實
    罪論處之餘地，附此敘明。
五、量刑：爰審酌被告犯罪之動機，本案犯行主謀係共犯即美燦
    公司總經理王秉流，被告僅聽命行事，且並未因其犯行獲何
    利益，暨其品行、智識、生活狀況等一切情狀，量處如主文
    所示之刑。又查被告於行為後，刑法於94年2 月2 日修正公
    布，95年7 月1 日施行，有關緩刑之規定，犯罪在新法施行
    前，新法施行後裁判，緩刑之宣告，應適用新法第74條之規
    定，有最高法院95年度第8 次刑事庭會議紀錄可考。查被告
    前均未無犯罪科刑之前科紀錄，有卷附之臺灣高等法院被告
    前案紀錄表1 紙可按，其因一時失察而罹刑章，經此偵、審
    教訓及刑之宣告，當知所警惕而無再犯之虞，本院以前開刑
    之宣告以暫不執行為適當，爰併宣告緩刑3 年，以啟自新。
六、沒收之宣告：
  (一)附表一編號1 至編號3 聖樺水電行估價單3 紙其上偽造之表
    彰製作名義人係陳銘河之署押「陳」3 枚，其原本雖未扣案
    （影本詳附表一編號1至編號3所示卷頁），惟既無證據證明
    業已滅失而不存在，仍應依刑法第219 條規定，不問屬於被
    告與否諭知沒收。
  (二)至上開偽造或變造之估價單、不實之現金支出傳票及現金收
    支明細，雖係被告供犯罪所用之物，但已由被告交付予美燦
    公司而行使之，係美燦公司所有之物，不能諭知沒收。
  (三)再「得依刑法第219 條之規定沒收者，以偽造之印章、印文
    或署押為限。至盜用他人真正印章所蓋之印文，並非該條所
    指之偽造印文（最高法院88年度臺上字第7076號判決意旨參
    照），查附表一編號1 至編號3 聖樺水電行估價單上空白處
    之「聖樺水電工程行、蘆洲市○○路298 巷29號4 樓、TEL
    ：00000000、00000000」印文共3 枚既係被告盜用真正印章
    所生印文，自不得諭知沒收。至附表二明男公司估價單既係
    變造而非偽造，其上空白處之「明男有限公司、TEL ：0000
    0000、新莊市○○路514 巷53弄33號、TEL ：00000000」印
    文1 枚本係真正，自不得宣告沒收，均附此敘明。
七、至告訴意旨另以：被告乙○○受託為美燦公司執行職務期間
    ，多次自第一商業銀行美燦公司帳戶（帳號：00000000000
    ）內提領9 筆款項共計7,820,000 元，唯未交代款項用途，
    亦未說明告訴人原有之存貨流向；又告訴人位在宜蘭縣頭城
    鄉及臺北市內湖區二處工地僅需訂購53台鐵架，被告逕向廣
    溢金屬工業股份有限公司（下稱：廣溢公司）訂購400 台鐵
    架，因認被告另涉侵占及背信罪嫌云云。訊據被告堅決否認
    告訴人所指之犯行，辯稱：美燦公司原係家族企業，伊確有
    管理美燦公司在臺之第一銀行帳戶，惟相關有疑義之款項係
    供美燦公司總經理王秉流支用或交由王秉流帶回香港美燦公
    司，伊並無不法所有之意圖，係後來甲○○與王秉流自93年
    間因美燦公司欲在香港上市，自93年間起兄弟不合後，始牽
    扯到伊，美燦公司在臺隱匿工程所得，是該公司慣用手法；
    至告訴人提出之廣溢公司對帳單所示，美燦公司頭城工地訂
    購400 台鐵架，價值共2,000,000 元乙情，伊不知情，亦與
    伊無關等語。告訴人認被告另涉背信、侵占犯行，無非係以
    ：(一)美燦公司在臺之上開第一銀行帳戶其中9 筆計達7,820,
    000 元之提領紀錄（詳存摺影本，見偵卷第27頁至第31頁）
    並無原始憑證可資佐證，其中90年10月17日所提領之2,000,
    000 元，其原始憑證即附表一編號1 之估價單，已證明係屬
    偽造或變造；(二)據告訴人指稱同案被告王秉流所稱已將款項
    帶回香港云云並不實在，為其主要論據。然查：
  (一)美燦公司在臺並無完善會計制度，已據告訴代理人陳明在卷
    （見本院95年8 月21日審判筆錄第3 頁），則告訴人所指美
    璨公司第一銀行帳目除已證明充為該等支出原始憑證係屬偽
    造或變造者外（即如附表一編號1 至編號3 、附表二所示估
    價單），其餘帳目異常，自不能排除係因會計管理疏失所致
    ，不能遽而推認被告背信或侵占犯行。
  (二)至與附表一編號1 至編號3 、附表二所示之偽、變造估價單
    對應之美燦公司之上開第一銀行帳戶異常提領紀錄，相關之
    資金或係供美燦公司宴請合作廠商之用，或係由被告交付伊
    帶回香港美燦公司予美燦公司代表人甲○○；美燦公司因欲
    在港上市，伊與甲○○有所爭執等語（94年8 月31日偵訊筆
    錄，偵卷第96頁至第98頁），已據同案被告王秉流於偵訊時
    結證明確，核與被告所辯大致相符，被告所辯並非無憑。
  (三)再雖大筆金錢之跨國流通固以銀行匯款為常態，親攜現金往
    返為異態，惟證人即美燦公司負責人甲○○之姐王金燕亦於
    偵訊時結稱：甲○○確實曾在去年（按：即93年）表示王秉
    流之前2 年有帶港幣3 、40萬元回香港等語（94年9 月20日
    偵訊筆錄，偵卷第118 頁），此節與證人即同案被告王秉流
    之證述及被告之辯詞又互核相符。參以被告又陳稱美燦公司
    在臺多以此法規避境外所得數額等語，雖尚無積極證據可以
    佐證，然綜合同案被告王秉流及證人王金燕上開證述，益堪
    認就本案而言，確不能排除被告所辯美燦公司上開第一銀行
    帳戶90年10月17日之2,000,000 元資金係交由同案被告王秉
    流帶回香港美燦公司之可能性。
  (四)況縱認上開2,000,000 元之資金確未回歸美燦公司，以及其
    餘如附表一編號2 、編號3 及附表二之款項用途不明，惟被
    告主觀上既係認知其係依同案被告即美燦公司總經理王秉流
    之指示，提領後全數交付予王秉流，以供美燦公司之用，已
    如前述，則被告主觀上顯無不法所有之意圖，即難僅依卷存
    證據即論被告侵占或背信之罪。
  (五)至告訴人所指被告侵占美燦公司存貨，及浮報向廣溢公司訂
    購400 台鐵架部分，均無積極證據可資證明，亦不能僅依告
    訴人之指訴遽入被告於罪。
  (六)此外，又查無其他積極證據可認被告確有告訴人所指之背信
    、侵占犯行，且此部分已據檢察官不另為不起訴處分，爰不
    併予審理，併此敘明。
據上論斷，應依刑事訴訟法第273 條之1 第1 項、第299 條第1
項前段、修正前商業會計法第71條第1 款、刑法第2 條第1 項、
第11條前段、第28條、刑法第216 條、第210 條、第219 條、第
74條第1 項第1 款、修正前刑法第56條、第55條、第41條第1 項
，修正刪除前罰金罰鍰提高標準條例第2 條，判決如主文。
本案經檢察官王巧玲到庭執行職務
中    華    民    國    95    年    9    月     11    日
                  刑事第六庭法  官  許辰舟
以上正本證明與原本無異。
如不服本判決應於判決送達後10日內向本院提出上訴狀。
                            書記官  洪忠改
中    華    民    國    95    年    9     月    18    日
附錄本案論罪科刑之法條：
95年5月24日修正公布前之商業會計法第71條
商業會計法第71條
有下列情事之一者，處5 年以下有期徒刑、拘役或科或併科新臺
幣15萬元以下罰金：
一、以明知為不實之事項，而填製會計憑證或記入帳冊。
二、故意使應保存之會計憑證、會計帳簿報表滅失毀損。
三、偽造或變造會計憑證、會計帳簿報表內容或毀損其頁數。
四、故意遺漏會計事項不為記錄，致使財務報表發生不實之結果。
五、其他利用不正當方法，致使會計事項或財務報表發生不實之結
    果。
附表一：被告偽造之聖樺水電工程行估價單
┌──┬────────────┬──────┬───────────────┐
│編號│文件名稱                │欄位        │偽造署押、印文之數量及所在卷頁│
├──┼────────────┼──────┼───────────────┤
│1   │聖樺水電工程行90年10月17│經手人欄    │「陳」署押壹枚（偵卷第135 頁）│
│    │日估價單（品名：頭城工資│            │                              │
│    │及材料款，金額：2,000,00├──────┼───────────────┤
│    │0 元）                  │空白處      │「聖樺水電工程行、蘆洲市○○路│
│    │                        │            │298 巷29號4 樓、TEL ：00000000│
│    │                        │            │、00000000」印文壹枚（偵卷第  │
│    │                        │            │135 頁）                      │
├──┼────────────┼──────┼───────────────┤
│2   │聖樺水電工程行91年1 月9 │經手人欄    │「陳」署押壹枚（偵卷第65頁）  │
│    │日估價單（品名：頭城工資│            │                              │
│    │，金額：150,000元）     ├──────┼───────────────┤
│    │                        │空白處      │「聖樺水電工程行、蘆洲市○○路│
│    │                        │            │298 巷29號4 樓、TEL ：00000000│
│    │                        │            │、00000000」印文壹枚（偵卷第  │
│    │                        │            │135頁）                       │
├──┼────────────┼──────┼───────────────┤
│3   │聖樺水電工程行91年2 月30│經手人欄    │「陳」署押壹枚（偵卷第66頁）  │
│    │日估價單（品名：頭城工資│            │                              │
│    │及材料，金額：186,527 元├──────┼───────────────┤
│    │）                      │空白處      │「聖樺水電工程行、蘆洲市民族  │
│    │                        │            │路298 巷29號4 樓、TEL ：228816│
│    │                        │            │55、00000000」印文壹枚（偵卷第│
│    │                        │            │135 頁）                      │
└──┴────────────┴──────┴───────────────┘
附表二：被告變造之明男有限公司估價單
┌──┬────────────┬─────┬───────────────┐
│編號│文件名稱                │變造欄位  │變造內容                      │
├──┼────────────┼─────┼───────────────┤
│1   │明男有限公司90年10月17  │數量欄    │1,600支                       │
│    │日估價單                ├─────┼───────────────┤
│    │                        │金額欄    │1,679,928 元                  │
└──┴────────────┴─────┴───────────────┘


司法院資訊處製作；財團法人民間司法改革基金會備份。
